臺灣士林地方法院民事判決
111年度小上字第30號
上  訴  人  約有防衛精密科技有限公司
法定代理人  柳約有  
被上訴人    朱秀寬  
上列當事人間請求返還所有物事件，上訴人對於民國110年12月
23日本院士林簡易庭110年度士小字第1820號第一審判決提起上
訴，本院判決如下：
    主  文
原判決廢棄，發回本院士林簡易庭。
    理  由
一、按關於請求給付金錢或其他代替物或有價證券之訴訟，其標
    的金額或價額在新臺幣（下同）10萬元以下者，適用本章所
    定之小額程序。第1項之訴訟，其標的金額或價額在50萬元
    以下者，得以當事人之合意適用小額程序，其合意應以文書
    證之。民事訴訟法第436條之8第1項、第4項定有明文。復按
    應適用通常訴訟程序或簡易訴訟程序事件，而第一審法院行
    小額程序者，第二審法院得廢棄原判決，將該事件發回原法
    院；前項情形，應予當事人陳述意見之機會，如兩造同意由
    第二審法院繼續適用小額程序者，應自為裁判；第1項之判
    決，得不經言詞辯論為之，同法第436條之26第1項本文、第
    2項、第3項亦有明定。準此，第二審法院於第一審法院就應
    適用通常訴訟程序或簡易訴訟程序事件，誤行小額訴訟程序
    之情形，除當事人均表示同意由第二審法院繼續適用小額訴
    訟程序，而應自行判決外，因維護當事人審級利益，得廢棄
    原判決，將該事件發回原審法院，改以通常訴訟程序或簡易
    訴訟程序辦理。
二、經查：本件上訴人起訴時先位依民法第767條第1項規定請求
    被上訴人應返還防衛系統（主機YPS-66、YPS-77、YPS-88共
    3台、微波偵測器6個、遙控啟動警戒、遙控解除警戒信號發
    射器6個，下稱系爭防衛系統），備位則依侵權行為法律關
    係請求被上訴人應賠償上訴人10萬元及法定遲延利息(原審
    卷第22頁)，嗣於原審訴訟程序進行中，就其備位聲明變更
    為被上訴人應賠償上訴人45萬125元及法定遲延利息(原審卷
    第36頁)，原審雖依民事訴訟法第436條之15之規定，仍以小
    額訴訟程序審理判決。惟上訴人先位請求被上訴人返還系爭
    防衛系統部分並非屬「請求給付金錢或其他代替物或有價證
    券」之訴訟，縱原起訴時主張訴訟標的價額在10萬元以下，
    亦非屬應適用小額訴訟程序之訴訟，自不因當事人於原審未
    行使責問權而使原審之訴訟程序得以治癒。經本院依民事訴
    訟法第436條之26第2項通知兩造就原審誤用小額程序之問題
    表示意見，被上訴人雖同意由本院繼續適用小額程序(本院
    卷第34頁)，然上訴人具狀表示「請鈞院依民事訴訟法第427
    條第1項之規定，以簡易訴訟程序行本件審理」(本案卷第36
    頁至第37頁)，有兩造書狀在卷可參。則依前開說明，原審
    訴訟程序既有前述重大瑕疵，基此所為之判決亦屬違背法令
    ，上訴人上訴意旨，雖未指摘及此，但原審訴訟程序既有違
    背法令情事，仍應認上訴為有理由，復因上訴人不同意由第
    二審法院繼續適用小額訴訟程序，為維持當事人之審級利益
    ，保障當事人之程序權益，自有將原判決廢棄，發回原審法
    院更為適當裁判之必要，爰不經言詞辯論，逕由本院將原判
    決廢棄，發回原審法院改依簡易訴訟程序重行審理，以符法
    制。從而，上訴人指摘原審判決不當，求予廢棄，為有理由
    ，應予准許。再者，上訴人於原審所為備位聲明變更後，似
    未見兩造有繼續適用小額程序之合意，是否合於民事訴訟法
    第436條之15規定，案經發回，請併予注意。
三、據上論結，本件上訴為有理由，依民事訴訟法第436條之26
    第1項前段、第3項，判決如主文。
中    華    民    國   111    年    5     月    16    日
                  民事第四庭審判長法  官  黃欣怡  
　　　　　　　　　　　　　　  　　法  官  林大為
　　　　　　　　　　　　　　　　　法  官  絲鈺雲
以上正本係照原本作成。
本件判決不得上訴。
中　　華　　民　　國　　111 　年　　5 　　月　　18　　日
                                  書記官  楊家玲